臺灣高等法院刑事判決　　　　　　　　100年度上易字第446號
上　訴　人　臺灣臺北地方法院檢察署檢察官
被　　　告　林宣齡
上列上訴人因被告妨害家庭案件，不服臺灣臺北地方法院100年
度易字第42號，中華民國100年1月12日第一審判決（起訴案號：
臺灣臺北地方法院檢察署99年度偵字第26750號），提起上訴，
本院判決如下：
    主  文
原判決關於林宣齡被訴於民國九十九年一月至同年六月相姦部分
撤銷。
林宣齡犯相姦罪，共二十四罪，各處有期徒刑貳月，如易科罰金
，以新臺幣壹仟元折算壹日。應執行有期徒刑捌月，如易科罰金
，以新臺幣壹仟元折算壹日。
其他上訴駁回。
    事  實
一、林宣齡明知葉泉宏係陳瑞琪之夫，為有配偶之人，竟於民國
    98年12月起與葉泉宏交往，並基於與葉泉宏相姦之犯意，於
    99年1月起至6月止，每月4次在臺北市○○區○○街50號7樓
    之23林宣齡租住處，與葉泉宏相姦。
二、案經陳瑞琪訴請臺北縣（現新北市）政府警察局新莊分局報
    請臺灣臺北地方法院檢察署偵查起訴。
    理  由
甲、有罪（撤銷改判）部分
  一被告之辯解
    被告林宣齡堅不承認有相姦之犯行，辯稱：我與告訴人陳瑞
    琪之夫葉泉宏，原係男女朋友，發生無數次性行為，嗣兩人
    分別男婚女嫁，98年底，相逢於臺北市街頭，兩人繼續交往
    ，彼此僅有精神上外遇，沒有性行為之發生等語。
  二認定被告犯罪之理由及證據
  (一)告訴人與葉泉宏為合法夫妻，業據告訴人證述在卷，並有身
    分證可資參證（身分證閱後發還），被告對此亦不爭執，則
    被告明知葉泉宏為有婦之夫，應無疑義。
  (二)被告於99年1月至6月，與葉泉宏有發生性行為，業經證人葉
    泉宏於偵查中證述：「我在去年（98年）12月，在路上遇見
    被告，她突然跟我電話聯絡，我們才開始交往；我有跟她發
    生性行為，從今年年初開始，陸續都有，直到今年7、8月間
    我們鬧得不愉快為止，一個月發生4、5次性行為，都在被告
    錦州街的住處，我知道構成通姦罪。」（偵卷第30頁），並
    於本院結證：「我在偵查中所述發生性行為，就是男性將生
    殖器放入女性生殖器；我確定我的生殖器官，有插入被告的
    生殖器官內；時間次數及地點，如偵查筆錄所載，我在偵查
    中所述沒意見，最後一次發生性行為大概在99年7月，每次
    性行為都有插入對方的生殖器官。」等情（本院卷第36頁）
    。證人葉泉宏明白指證其於99年1月至6月與被告發生性行為
    。
  (三)被告表示，葉泉宏前從事牛郎工作，在兩人重逢後，甚少與
    其妻即告訴人親熱，並有facebook留言可參。告訴人陳稱：
    其夫葉泉宏與被告交往後，兩人甚少發生性關係。以葉泉宏
    年輕體健，有相當之生理需求，卻不與告訴人親密，並能說
    出前次分手後被告身體始出現之特徵，則葉泉宏所證其與被
    告發生多次性行為，應非虛語。
  (四)依告訴人附帶民事訴訟狀，請求賠償金額為15萬元；證人葉
    泉宏作證表示，告訴人請求賠償所得，不會支付部分金額予
    證人；被告表示，其無房地產，現在外租屋，年收入不足4
    、50萬元。由此觀之，告訴人請求金額不高，而被告無房地
    產，告訴人強制執行之所得有限，告訴人之夫亦未能分得部
    分金額，則告訴人方面沒有獅子大開口，非惡意向被告求償
    、獲取暴利，被告指告訴人夫妻意圖共享賠償金額而作不實
    之指控，難以採信。
  (五)再觀被告於facebook留言，指葉泉宏是感情騙子，之前劈腿
    外遇，說他前兩年父親病重，要他成家，所以才跟告訴人結
    婚；…我非常了解他，我跟他之間沒有秘密…今年（99年）
    初，他說要偷吃…他「到手後才擺爛」等語，有被告本人所
    發之facebook訊息在卷可稽（偵卷第16頁）。本審判長為避
    免判決與社會脫節，於100年3月2日行準備程序前，就男女
    交往有關劈腿、到手後才擺爛、偷吃之定義，與本院男女同
    事約10位交換意見，一致認為劈腿、到手後擺爛，或有爭議
    ，不能與發生性行為劃上等號，但偷吃則表示男女雙方有發
    生性行為；在準備程序後、言詞辯論期日前，再與本院另約
    20位男女同事交換意見，同事年齡自26歲至60歲不等，仍持
    相同之看法，此從俗諺「偷吃不知擦嘴」亦可得知。基此，
    本院準備程序特命被告於辯論期日提出有關偷吃僅屬精神外
    遇之說法或資料，被告屆時無法提出異於通說之資料。益見
    葉泉宏所證雙方有發生性行為，應非杜撰。
  (六)綜合上述各項證據，被告於99年1月至6月，與葉泉宏有發生
    性行為，應可認定。
  三有關被告與葉泉宏發生性行為之次數
    被告表示葉泉宏前從事牛郎工作，在兩人交往期間，葉泉宏
    從事冷氣裝修，甚少與告訴人發生性關係，而葉泉宏為62年
    9月生，有其戶籍資料可參，依當時情事，葉泉宏體力好，
    則葉泉宏所證，每月發生4、5次性行為，應可採信。依罪證
    有疑、採最有利於被告解釋之法則，本院認定被告每月與葉
    泉宏發生4次性行為，6個月計24次。
  四論罪之說明
  (一)核被告所為，係犯刑法第239條後段之相姦罪。被告多次相
    姦行為，犯意各別，應併合處罰。
  (二)95年7月1日修正施行之刑法，廢止連續犯之規定，行為人反
    覆實行之犯罪行為，基於一罪一罰之刑罰公平性，應併合處
    罰。修法理由，對於合乎「包括的一罪」或「接續犯」之情
    形，認為構成單一之犯罪，以限縮數罪併罰之範圍，惟查，
    從相姦罪之構成要件觀之，祇要男女雙方一有狹義之性行為
    ，犯罪即為成立，不以反覆時實行為必要，當不能以集合犯
    或包括的一罪視之。按接續犯，係行為人主觀上基於單一之
    犯意，以數個舉動接續進行，侵害同一法益，在時間、空間
    上有密切關係，依一般社會健全觀念，難以強行分開，在刑
    法評價上，以視為數個舉動之接續進行，合為包括之一行為
    予以評價，較為合理，於此情形，始得依接續犯論以一罪；
    而一般異性與已婚男女交往，在追求興趣相投之朋友，彼此
    情感交流，求得心靈之契合，並非以追求肉體快感為目的，
    據證人葉泉宏證稱：約每週一次性行為，不是每次去被告住
    處都發生性行為，沒有同一天發生兩次性行為云云，則被告
    所犯相姦之行為，在主觀上，非基於一個犯罪決意，在客觀
    上，犯罪時間前後長達6個月，其密切關係難謂無法強行分
    開，自不能以接續犯論處。
  五撤銷改判之理由
    原審對於證人葉泉宏偵查中之證詞及被告於facebook之留言
    ，未詳予勾稽，為被告無罪之判決，尚有未洽，檢察官上訴
    ，指原判決此部分不當，為有理由，應由本院撤銷改判。
  六科刑之說明
    爰審酌被告為淡江大學畢業，屬高級知識份子，與告訴人之
    夫相姦在先，仍不知檢點，繼在facebook留言，公然指責告
    訴人夫妻不是，造成告訴人二度傷害，犯後仍飾詞卸責，不
    知悛悔，與其無犯罪紀錄及其他情事，就每一相姦罪各判處
    有期徒刑2月，定應執行有期徒刑8月，並諭知易科罰金之折
    算標準。
乙、無罪（上訴駁回）部分
  一公訴意旨另略以：被告林宣齡明知葉泉宏係告訴人陳瑞琪之
    夫，竟於民國98年7月，在臺北市○○區○○街50號7樓之23
    林宣齡住處，與葉泉宏相姦。因認被告另犯刑法第239條後
    段相姦罪嫌。
  二按犯罪事實應依證據認定之，無證據不得認定其犯罪事實，
    刑事訴訟法第154條第2項定有明文，此乃揭櫫無罪推定法則
    。是以，事實之認定，應憑證據，如未能發現相當證據，或
    證據不足以證明，自不能以推測或擬制之方法，以為裁判基
    礎（最高法院40年臺上字第86號判例參照）。再依刑事訴訟
    法第161條第1項之規定：檢察官就被告犯罪事實，應負舉證
    責任，並指出證明之方法。因此，檢察官對於起訴之犯罪事
    實，應負提出證據及說服之實質舉證責任；倘其所提出之證
    據，不足為被告有罪之積極證明，或其指出證明之方法，無
    從說服法院以形成被告有罪之心證，基於無罪推定之原則，
    自應為被告無罪判決之諭知（最高法院92年臺上字第128號
    判例參照）。
  三經查，被告否認98年7月有相姦行為，證人葉泉宏於本院證
    稱：「最後一次發生性行為，大概是99年7月，7月9日通聯
    電話，我們是在爭吵，吵架之後是否還有發生性行為，我記
    不得。」等語（本院卷第36頁、第37頁）。從通聯記錄及證
    人葉泉宏證言觀之，雙方在99年7月上旬既然已有多次爭吵
    行為，互動不良，感情陷入低潮，參酌其二人原約5、6天發
    生1次性行為頻率等情，謂被告與證人葉泉宏於99年7月仍有
    親密之肉體關係，實值懷疑。
  四檢察官所舉事證及證人葉泉宏所證，無法達到一般人確信被
    告於99年7月有相姦犯行之程度。此部分，不能證明被告犯
    罪。原審關於此部分諭知被告無罪之判決，於法洵無不合。
    檢察官上訴，以99年7月9日證人葉泉宏使用手機之基地台，
    在臺北市中山區○○○路附近，即推測被告有相姦行為，指
    原判決此部分不當，為無理由，應予駁回。
據上論斷，應依刑事訴訟法第369條第1項前段、第368條、第364
條、第299條第1項前段、刑法第239條後段、第41條第1項前段、
第8項、第51條第5款，判決如主文。
本案經檢察官柯麗鈴到庭執行職務。
中    華    民    國    100   年     4    月    19    日
                  刑事第十三庭  審判長法  官  曾德水
                                      法  官  楊貴雄
                                      法  官  宋松璟
以上正本證明與原本無異。
不得上訴。
                                      書記官  林初枝
中    華    民    國    100   年     4    月    19    日
附錄：本案論罪科刑法條全文
刑法第239條：
有配偶而與人通姦者，處1年以下有期徒刑。其相姦者亦同。